臺北高等行政法院裁定
111年度訴字第417號
原      告  徐天臨                                  



被      告  交通部公路總局

代  表  人  陳文瑞              
上列當事人間汽車運輸業管理規則事件，原告不服交通部中華民
國111年1月27日交訴字第1100034552號訴願決定，提起行政訴訟
，本院裁定如下：
    主  文
原告之訴駁回。
訴訟費用由原告負擔。
    理  由
一、按訴願法第14條第1項、第3項規定：「（第1項）訴願之提
    起，應自行政處分達到或公告期滿之次日起30日內為之。……
    （第3項）訴願之提起，以原行政處分機關或受理訴願機關
    收受訴願書之日期為準。……」第77條第2款規定：「訴願事
    件有左列各款情形之一者，應為不受理之決定：……二、提起
    訴願逾法定期間或未於第57條但書所定期間內補送訴願書者
    。」準此，提起訴願之法定不變期間，應自行政處分達到或
    公告之次日起30日內為之，若逾越法定期間者，訴願機關應
    為不受理之決定。又當事人提起撤銷訴訟，應先經合法訴願
    前置程序，此觀行政訴訟法第4條規定甚明。復按行政訴訟
    法第107條第1項第10款規定：「原告之訴，有下列各款情形
    之一者，行政法院應以裁定駁回之。但其情形可以補正者，
    審判長應定期間先命補正：……十、起訴不合程式或不備其他
    要件者。」從而，當事人提起訴願逾越法定期間，即屬未經
    合法訴願程序，其進而提起撤銷訴訟，因不合提起撤銷訴訟
    須經合法訴願之前置要件，且其情形無從補正，行政法院應
    以其起訴不合法，裁定駁回之。
二、次按「送達，於應受送達人之住居所、事務所或營業所為之
    。但在行政機關辦公處所或他處會晤應受送達人時，得於會
    晤處所為之。」「於應送達處所不獲會晤應受送達人時，得
    將文書付與有辨別事理能力之同居人、受雇人或應送達處所
    之接收郵件人員。」「（第1項）送達，不能依前2條規定為
    之者，得將文書寄存送達地之地方自治或警察機關，並作送
    達通知書兩份，一份黏貼於應受送達人住居所、事務所、營
    業所或其就業處所門首，另一份交由鄰居轉交或置於該送達
    處所信箱或其他適當位置，以為送達。（第2項）前項情形
    ，由郵政機關為送達者，得將文書寄存於送達地之郵政機關
    。（第3項）寄存機關自收受寄存文書之日起，應保存3個月
    。」分別為行政程序法第72條第1項、第73條第1項、第74條
    所明定。是關於送達不能依行政程序法第72條、第73條規定
    為之者，得依同法第74條寄存送達之方式以為送達，且該條
    並無如訴願法第47條第3項所定準用行政訴訟法第73條第3項
    寄存送達規定（明定「寄存送達，自寄存之日起，經10日發
    生效力」）之明文；此外99年1月13日修正行政訴訟法第73
    條條文規定，增訂上開第3項規定時，現行行政程序法第74
    條規定內容，仍然維持既有規定，並未一併修正，由此亦知
    立法者並無意就一般行政程序中之寄存送達，給予10日之生
    效緩衝期間，故在未進入訴願程序以前，有關行政處分之送
    達，自仍應依行政程序法第74條所定之送達方法為送達，亦
    即以送達人將行政機關之文書寄存送達地之自治、警察或郵
    政機關，並作成送達通知書兩份，黏貼於應受送達人門首及
    置於該送達處所信箱或適當位置時，即發生送達之效力，此
    乃依法當然之解釋。
三、本院查：
  ㈠本件原告因與被告間汽車運輸業管理規則事件，循序提起行
    政訴訟，訴請撤銷被告110年9月28日第82-006242號處分書
    （下稱原處分）及訴願決定。查本件原處分係被告交由郵務
    機構送達，郵務人員於110年10月5日，送達於原告住所地屏
    東縣○○鎮○○路0○0號時，未獲會晤應受送達人，亦無受領文
    書之同居人、受雇人或應送達處所之接收郵件人員，即寄存
    於原告住所地之東港郵局，並作送達通知書2份，一份黏貼
    於應受送達人門首，另一份置於受送達處所信箱或適當位置
    ，以為送達，此有送達證書影本可稽（原處分卷第17頁），
    揆諸前揭規定，應認已發生合法送達於原告之效力。
  ㈡又原告住居於屏東縣東港鎮，依訴願扣除在途期間辦法第2條
    規定，扣除在途期間6日，核計原告提起訴願之30日不變期
    間應自送達之翌日即110年10月6日起算，算至110年11月10
    日（星期三）屆滿。惟原告遲至110年11月22日始提起訴願
    ，有其訴願書上之收文日期戳章印文在卷可稽（可閱覽訴願
    卷第48頁）。是以，原告提起訴願顯逾法定救濟期間，訴願
    並不合法，訴願機關即交通部因而為訴願不受理，並無違誤
    。原告既未經合法訴願程序即提起本件撤銷訴訟，揆諸前揭
    規定意旨及說明，核屬不備起訴要件，其情形又不能補正，
    自應以裁定駁回。
　㈢原告雖主張其遲誤訴願期間乃係因其患有心臟疾病，於知悉
    原處分內容後深受打擊，突然身體不支倒地，經鄰居及時發
    現送醫就診，於自宅休養期間生活無法自理，皆由胞妹照顧
    ，子女亦均在外工作，無人委任代理，以致遲誤訴願期間云
    云。惟按「訴願人因天災或其他不應歸責於己之事由，致遲
    誤前條之訴願期間者，於其原因消滅後10日內，得以書面敘
    明理由向受理訴願機關申請回復原狀。但遲誤訴願期間已逾
    1年者，不得為之。申請回復原狀，應同時補行期間內應為
    之訴願行為。」為訴願法第15條所明定。查原告主張其患有
    心臟病，固有長庚醫療財團法人高雄長庚紀念醫院診斷證明
    書附卷可稽（本院卷第11頁），依據該診斷證明書所載，原
    告曾於110年11月25日前往就醫，惟據原告於提起訴願時於
    訴願書所載收受或知悉原處分之時間為110年10月5日，該日
    亦為原處分合法送達之日，於原告110年11月25日至醫院就
    醫前，尚非不得於法定期間內先行提起訴願書，再於事後補
    陳理由，或委任他人代行；況原告亦未提出其向受理訴願機
    關申請回復原狀獲准之證據，致無得為其有利之認定，附此
    敘明。
四、綜上，原告提起訴願已逾上開法定不變期間，訴願機關以其
    訴願逾期，致程序上為不受理決定，核無不合。原告復對之
    提起行政訴訟，應認其起訴不備其他要件，顯不合法，應予
    駁回。又本件因起訴而不合法，應予駁回，則原告起訴主張
    之實體上理由，即毋庸審究，併此敘明。
五、依行政訴訟法第107條第1項第10款、第104條、民事訴訟法
    第95條、第78條，裁定如主文。　　
中　　華　　民　　國　　111 　年　　6 　　月　　22　　日
                      臺北高等行政法院第六庭
                                審判長法  官　陳  心  弘
                                      法  官　林  淑  婷
                              　　　  法  官　高  維  駿
上為正本係照原本作成。
如不服本裁定，應於送達後10日內向本院提出抗告狀（須按他造
人數附繕本）。
中　　華　　民　　國　　111 　年　　6 　　月　　22　　日
                                      書記官  林  苑  珍